【裁判字號】    99,易,96
【裁判日期】    990511
【裁判案由】    傷害
【裁判全文】
臺灣高雄地方法院刑事判決                99年度易字第96號
公  訴  人  臺灣高雄地方法院檢察署檢察官
被      告  丁○○
選任辯護人  郭寶蓮律師
            劉嘉裕律師
上列被告因傷害案件，經檢察官提起公訴（98年度偵字第17631
號），本院判決如下：
    主  文
丁○○無罪。
    理  由
一、公訴意旨略以：丁○○為中央保全公司派駐在高雄市○○區
    ○○路199 號「現代親家大樓」之管理室組長（起訴書誤載
    為上開大樓之住戶，應予更正），丙○○則為該大樓之住戶
    。丁○○於民國98年4 月27日上午10時25分許，在現代親家
    大樓之大廳前，因見丙○○以手掐住管理委員會（下稱管委
    會）主委辛○○之脖子（未據告訴），竟基於傷害之犯意，
    由後拉扯丙○○之手部及脖子部位，並以拳頭毆打其頭、頸
    部，致丙○○受有面、頸、頭皮挫傷、肘、前臂及腕之表淺
    磨損、上臂挫傷及膝挫傷等傷害。因認被告丁○○涉犯刑法
    第277 條第1 項之傷害罪嫌等語。
二、按犯罪事實應依證據認定之，無證據不得認定犯罪事實；無
    證據能力、未經合法調查之證據，不得作為判斷之依據；不
    能證明被告犯罪或其行為不罰者，應諭知無罪之判決，刑事
    訴訟法第154 條第2 項、第155 條第2 項、第301 條第1 項
    分別定有明文。次按認定不利於被告之事實，須依積極證據
    ，苟積極證據不足為不利於被告事實之認定時，即應為有利
    被告之認定，更不必有何有利之證據，復有最高法院30年上
    字第816 號判例可資參考。又事實之認定，應憑證據，如未
    能發現相當證據，或證據不足以證明，自不能以推測或擬制
    之方法，為裁判基礎；認定犯罪事實，所憑之證據，雖不以
    直接證據為限，間接證據亦包括在內，然無論直接或間接證
    據，其為訴訟上之證明，須於通常一般之人均不致於有所懷
    疑，而得確信其為真實之程度者，始得據之為有罪之認定，
    倘其證明尚未達到此一程度，而有合理性懷疑之存在時，即
    無從為有罪之認定，此亦有最高法院40年臺上字第86號、76
    年臺上字第4986號判例可資參照。再告訴人之指訴，係以使
    被告受刑事訴追為目的，是以告訴人之指訴為證據方法，除
    其指訴須無瑕疵，且應有查與事實相符之佐證，始得資為判
    決之基礎，亦經最高法院著有52年臺上字第1300號及61年臺
    上字第3099號判例可資參照。而所謂無瑕疵，係指被害人所
    為不利被告之陳述，與社會上一般生活經驗或卷存其他客觀
    事實並無矛盾而言；另所謂就其他方面調查認與事實相符，
    非僅以所援用之旁證足以證明被害結果為已足，尤須綜合一
    切積極佐證，除認定被告確為加害人之可能外，在推理上無
    從另為其他合理原因之假設，有一不合於此，即不能以被害
    人之陳述作為論斷之證據。況刑事訴訟法第161 條第1 項亦
    規定，檢察官就被告犯罪事實，應負舉證責任，並指出證明
    之方法，是檢察官對於起訴之犯罪事實，應負提出證據及說
    服之實質舉證責任，倘其所提出之證據，不足為被告有罪之
    積極證明，或其指出證明之方法，無從說服法院以形成被告
    有罪之心證，基於無罪推定之原則，自應為被告無罪判決之
    諭知，亦經最高法院著有92年臺上字第128 號判例可資參照
    。
三、本案公訴人認被告涉犯前揭罪責，無非係以證人即告訴人丙○○及證人乙○○於警詢、偵查時之供述，及診斷證明書、
    急診病例影本各1 紙等為其論據。
四、訊據被告丁○○堅詞否認有何傷害告訴人丙○○之犯行，辯
    稱：當時因為告訴人與辛○○在現代親家大樓之大廳前發生
    爭執，告訴人用手掐住辛○○之脖子，伊基於管理員之職責
    而將他們2 人拉開，分開之後他們還在爭吵，告訴人轉身時
    ，辛○○突然衝過去打告訴人，告訴人因為地滑而差一點跌
    倒，是伊將告訴人扶起來的；伊並未毆打告訴人，告訴人所
    受傷勢應是辛○○造成的等語。經查：
  (一)被告為高雄市○○區○○路199 號「現代親家大樓」之管理
    員（管理室組長），告訴人與辛○○2 人均為該大樓之住戶
    ，辛○○亦係該大樓管理委員會之主委；告訴人與辛○○於
    98年4 月27日上午10時許，因告訴人聲請調閱管委會財務事
    宜而在上開大樓之大廳內發生爭執，告訴人以手掐住辛○○
    之脖子，被告見狀趨前將告訴人拉開；告訴人於同年月30日
    至國軍甲○總醫院驗傷結果受有面、頸、頭皮挫傷、肘、前
    臂及腕之表淺磨損、上臂挫傷及膝挫傷等傷害之情，為被告
    所不爭執（見院一卷第19頁）；核與證人辛○○、壬○○、
    庚○○、己○○於偵訊及本院審理時之證述相符（見偵卷第
    6 至9 、27至32頁；院二卷第54頁背面至58、94至100 頁背
    面）；復有現場監視器位置照片5 張、告訴人繪製之現場圖
    、國軍甲○總醫院附設民眾診療處診斷證明書、國軍甲○總
    醫院99年1 月6 日醫左民診字第0990000055號函、99年4 月
    14日醫左民診字第099000 1329 號函及附件之告訴人急診創
    傷病歷影本、放射科檢驗報告、行政院衛生署中央健康保險
    局99年1 月11日健保高字第0996000452號函及附件之告訴人
    就醫紀錄明細表等件在卷可稽（見警卷第13頁；偵卷第13、
    49至51頁；院一卷第32至38頁；院二卷第78至81頁背面）。
    是上開事實均堪認定。
  (二)又證人辛○○於本院審理時具結證稱：「當天伊休假，下樓
    看大樓一些事情，伊看到告訴人與壬○○在講話，伊靠近看
    他們講話，他們講話比較大聲，伊一靠近，告訴人就說，『
    辛○○你為何將我的存證信函公布在公佈欄上，你們很不厚
    道！』，然後伊就說只是將事實公告出來而已，大樓規約有
    規定住戶有義務知道住戶告伊等之存證信函及所有文件。然
    後告訴人很生氣，用力捶公佈欄說『這不是我寫的，也不是
    我蓋章的』。伊說『明明就是丙○○你自己寫的，你簽章的
    』，告訴人很生氣說不是，突然間就以手用力掐住伊的脖子
    ，伊人就往後退。被告當時人在管理室外面門檻那邊，與己○○站在一起，告訴人以手掐住伊的脖子時候，伊有尖叫一
    聲，後來被告從伊的左後方過來，將告訴人從他的肩膀後面
    拉開；當時告訴人以手掐住伊的脖子時，因為伊無法呼吸，
    伊用2 隻手去抓告訴人的2 隻手臂，伊要掙脫告訴人，要將
    他推開，伊當時有很用力的抓下去，可能有抓傷告訴人手臂
    」、「被告將告訴人拉開之後，伊因為不甘願，告訴人要走
    開，伊才從後面一直追打告訴人」、「因被告用他的身體擋
    住伊跟告訴人，所以伊看到有空隙伊就亂打，伊抓狂了，大
    概是打到告訴人頭部、身體後面、上下部分，被告有用他的
    手及身體擋在伊與告訴人之間」、「伊追打告訴人時，因為
    告訴人穿拖鞋，中庭前面有一點斜坡，伊感覺到告訴人可能
    身體有往地上彎下去，但是被告有將他拉起來」、「伊身高
    165 公分、體重大概80公斤」、「當天整個經過，被告完全
    沒有動手打傷告訴人，被告只有拉開伊等（指告訴人與辛○○）、阻擋伊等而已」、「伊沒有看到被告用拳頭打告訴人
    的後腦勺或頸部」、「被告將告訴人拉開，是拉告訴人肩膀
    衣領這個地方，告訴人本來面對伊，被告從後面用手拉住告
    訴人之肩膀，要拉開告訴人」、「後來警察來時，告訴人完
    全沒有說他被被告打傷」、「告訴人以手掐住伊的脖子時候
    ，乙○○完全沒有上前將伊等分開，乙○○是在伊追打告訴
    人，打完了，他才過來的」等語（見院二卷第95至97頁背面
    ）；核與目擊證人即「現代親家大樓」管委會之副主委壬○○於本院審理時具結證稱：「原先伊站在佈告欄前面看公
    告，告訴人出來質問伊為何公告欄將他的存證信函及名字公
    布出來，伊慢慢跟他解釋大約5 、6 分鐘左右，辛○○主委
    就出現，告訴人就轉向辛○○理論，與辛○○一言不和，告
    訴人出手掐辛○○的脖子，伊聽到辛○○尖叫一聲，因為被
    告站在管理室旁邊，就出來將告訴人拉過來，拉過來以後，
    辛○○就隨後追打告訴人，伊聽到碰碰2 聲，被告基於保全
    之職責，他用肉身擋住辛○○，不讓辛○○打告訴人，辛○○找空隙從二邊追打」、「告訴人掐住辛○○的脖子時，辛○○很難過，所以用手抓告訴人，伊看到辛○○抓傷告訴人
    的2 隻手臂，有明顯抓傷痕跡。因為辛○○追打告訴人，現
    場很滑，還有一個斜坡，如果不是被告抱住告訴人，告訴人
    早就跌倒著地，因為有抱住告訴人，臉距離地面還有4 、50
    公分高」、「伊保證整個過程中被告沒有毆打告訴人，因為
    伊全程在場，都沒有離開」等語（見院二卷第54頁背面至56
    頁背面）；目擊證人即「現代親家大樓」之管理員庚○○
    於本院審理時具結證稱：「案發時伊在管理室；辛○○與告
    訴人發生衝突時，被告站在管理室門口處，看到告訴人以手
    掐住管理委員會主委辛○○之脖子部位時，被告過去拉住告
    訴人之衣領，從告訴人旁邊拉開告訴人，被告還叫伊報警」
    、「伊沒有看到被告有毆打告訴人」、「伊看到告訴人被被
    告拉開後，辛○○從背後追打告訴人的背後頸部」、「警方
    到達之時候，告訴人沒有告訴警察說被告有打他，告訴人有
    告訴警察他2 隻手臂被辛○○抓傷」等語（見院二卷第57、
    58頁）；及目擊證人即「現代親家大樓」之住戶己○○於
    本院審理時具結證稱：「伊下樓看到告訴人與壬○○在講話
    ，講話講到一半，辛○○靠近他們2 人中間，壬○○就退後
    ，換辛○○與告訴人面對面講話，告訴人很大聲捶公佈欄，
    辛○○說了什麼伊沒有注意聽，伊看到告訴人動手勒辛○○
    之脖子，2 個人就開始打起來，伊站在管理室階梯處，他們
    後來打到伊這邊來了，打來伊這邊時，告訴人因為穿拖鞋，
    他有單腳滑了一下，單腳跪地，被告從告訴人肩膀拉他起來
    」、「告訴人掐住辛○○的脖子，辛○○有反擊，她追打告
    訴人，一直打他，告訴人的手被辛○○抓傷比較嚴重，辛○○也有打他的頭部、身體後面；告訴人身上之傷勢都是辛○○打的」、「告訴人在掐住辛○○脖子時，被告有上前阻止
    ，被告拉住告訴人之肩膀，將他們拉開」、「辛○○打告訴
    人時，被告就已經站在那邊擋了，被告擋住辛○○，不讓她
    打告訴人，因為辛○○當時已經抓狂」、「整個過程中，被
    告沒有毆打告訴人，被告只是阻擋他們而已，他怕告訴人被
    辛○○打」、「當天是被告叫管理員庚○○報警的」、「警
    察來的時候，告訴人沒有跟警察說被告剛剛有打他，只有說
    辛○○而已；告訴人向辛○○道歉3 次，辛○○不接受，後
    來告訴人向警察說『你看辛○○把我抓傷成這樣』」、「當
    天乙○○站在魚池旁跟告訴人之太太講話，距離10公尺遠，
    告訴人滑倒時，乙○○才過來站在他旁邊」等語（見院二卷
    第98至100 頁背面）均大致相符，且上開4 證人之證言均業
    經具結，足以擔保其等陳述之真實性；況衡以辛○○之身材
    並非瘦弱，其確有攻擊告訴人之能力；且本件衝突之起因係
    告訴人與管委會主委辛○○為管委會查帳乙事所引發之糾紛
    ，而被告身為管理員，應無介入住戶間衝突之必要；再被告
    若有攻擊告訴人之意，何以於辛○○攻擊告訴人時，仍極力
    阻擋，避免告訴人受到攻擊；又被告倘有傷害告訴人之行為
    ，豈會要求另一名管理員庚○○立刻報警？綜上各情，足見
    被告於案發時，應係為了排解告訴人與辛○○之肢體衝突，
    始自告訴人後方拉開告訴人，而告訴人所受上揭傷害，應係
    辛○○為掙脫告訴人掐住其脖子之雙手及之後追打告訴人等
    動作所造成之傷勢，而非被告所為。再者，被告縱於拉開告
    訴人之過程中，真有造成告訴人受有表皮磨損，亦係出於排
    解告訴人與辛○○肢體衝突之善意，尚難認被告有何傷害告
    訴人之犯意。
  (三)雖告訴人即證人丙○○於偵查時證稱：「當時伊被辛○○抓
    傷後，乙○○有攔阻伊與辛○○，被告從管理室出來打伊的
    後腦及頸部，乙○○在旁邊看沒有理會，被告打伊、拉伊、
    推倒伊，乙○○從地上把伊拉起來，『乙○○沒有攔阻伊與
    被告』」等語（見偵卷第28、29頁）；其於本院審理時又證
    稱：「當時辛○○用手指著伊辱罵，伊要把她的手推開，伊
    有意圖要封堵她的嘴巴，伊就被辛○○抓傷手臂，共12條血
    溝，乙○○與伊不熟識，平常也沒有聯絡，他從管理室領包
    裹路過，站在伊的後方，發現伊與辛○○發生口角，乙○○
    攔阻並分開雙方，還拉住伊的腰阻止打架事件，之後被告從
    管理室衝出來，就毆打伊的後腦勺及頸部，拉傷伊的手臂，
    伊頭暈目眩，天搖地動，重跌倒地，膝蓋挫傷流血」、「辛○○當天用指甲抓傷伊的左手臂，留下12條血溝，除此之外
    ，沒有打傷其他部位」、「案發後有2 個警官來現場調解，
    報案的人是乙○○」等語（見院二卷第49頁背面至51頁）；
    而證人乙○○於本院審理時亦證稱：「當時被告有試圖要掐
    辛○○之脖子，但快要接近時，伊就將他們分開，伊有擋住
    告訴人掐辛○○之脖子」「辛○○沒有打告訴人，只有掐住
    告訴人手臂而已，沒有其他動作」、「被告從管理室衝出來
    打告訴人，被告打了大概3 、4 拳，大概打到告訴人的後腦
    勺」、「被告從告訴人後腦勺直接出拳攻擊」、「被告打完
    告訴人後，告訴人就跌倒了，伊扶告訴人起來，告訴人想要
    反擊，伊就將他們分開，不讓傷害擴大」、「伊看到被告之
    手臂被掐傷，是辛○○造成的，告訴人下半身之傷勢伊沒有
    看到」、「案發時伊站在他們三方（指被告、告訴人及辛○○）旁邊，距離大概50公分左右」、「案發當時伊不知道是
    何人報警，不是伊報警」等語（見院二卷第51頁背面至54頁
    ）。綜觀證人丙○○、乙○○之上開證述，可知其等就被告
    與告訴人發生肢體接觸時，乙○○是否有攔阻雙方，及案發
    時乙○○是否有報警等情節，彼此供述相互歧異；且其等之
    供述與上開證人辛○○、壬○○、庚○○、己○○之證述大
    相逕庭，是證人丙○○、乙○○之上開供述是否為真，尚屬
    可疑。復參以證人乙○○於偵查時已證稱：伊認為當時被告
    是因自己的職責出來阻攔雙方等語（見偵卷第28頁）；況觀
    諸告訴人於案發後3 日在國軍甲○總醫院做腦部檢查之電腦
    斷層掃瞄報告（見院二卷第81頁背面），告訴人之腦部一切
    正常，並未出現血腫或拴塞之狀況，而倘如證人丙○○、乙○○所稱被告出拳攻擊告訴人之後腦勺，則以被告中年人之
    體格，告訴人之腦部豈有不嚴重受傷之理（按依本院調閱之
    病歷資料，告訴人之頭部僅有面、頸、頭皮挫傷）？綜上各
    情，證人丙○○、乙○○之上開供述，自難逕採為被告不利
    之認定。
五、綜上所述，被告丁○○上開所供，是否俱與實情不符而全然
    不可採信，並非無疑。本件公訴人所舉之證據與指出之證明
    方法，尚有合理性之懷疑存在，未得使本院確信被告之犯罪
    ，揆諸前開判例意旨，自不能單憑證人即告訴人丙○○及證
    人乙○○於警詢、偵查時之供述，及診斷證明書、急診病例
    影本各1 紙，即以推測或擬制之方法，作為裁判基礎。從而
    ，公訴意旨所指被告涉犯刑法第277 條第1 項之傷害罪之事
    實，仍有合理懷疑之處，而不能確信為真實。揆諸前開說明
    ，應認被告上開犯罪尚屬不能證明。此外，本院復查無其他
    積極證據可資認定被告涉有前開罪嫌，自屬不能證明被告犯
    罪，依法應為被告丁○○無罪之諭知。
本案經檢察官戊○○到庭執行職務。
據上論斷，應依刑事訴訟法第301 條第1 項，判決如主文。
中    華    民    國    99    年    5    月    11    日
                  刑事第二庭  審判長法  官  吳進寶
                                    法  官  施盈志
                                    法  官  羅立德
以上正本證明與原本無異。
如不服本判決應於收受本判決後10日內向本院提出上訴書狀，並
應敘述具體理由，如未敘述上訴理由者，應於上訴期間屆滿後20
日內補提理由書狀於本院（均須按他造當事人之人數附繕本）「
切勿逕送上級法院」。
中    華    民    國    99    年    5     月    11    日
                                    書記官  林慧君

司法院資訊處製作；財團法人民間司法改革基金會備份。
